【裁判字號】    99,審易,1831
【裁判日期】    991210
【裁判案由】    竊盜
【裁判全文】
臺灣桃園地方法院刑事判決            99年度審易字第1695號
公  訴  人  臺灣桃園地方法院檢察署檢察官
被      告  楊鴻章
上列被告因竊盜案件，經檢察官提起公訴（99年度偵字第23185
號、第26740 號），被告於本院準備程序進行中為有罪陳述，本
院改以簡式審判程序，判決如下：
    主  文
楊鴻章所犯如附表所示之罪，均累犯，各處如附表「宣告刑」欄
所示之刑。應執行有期徒刑壹年拾月。
    事  實  及  理  由
一、本件被告所犯係死刑、無期徒刑、最輕本刑為三年以上有期
    徒刑以外之罪，其於準備程序中就被訴事實為有罪之陳述，
    經法官告知簡式審判程序之旨，並聽取公訴人、被告之意見
    後，本院認為適宜由受命法官獨任進行簡式審判程序，合先
    敘明。
二、楊鴻章前於民國95年間，因竊盜及恐嚇案件，經臺灣臺中地
    方法院以96年度易字第802 號判決判處有期徒刑3 月、4 月
    ，應執行有期徒刑6 月確定，嗣經臺灣臺中地方法院以96年
    度聲減字第7987號裁定各減刑為二分之一，並定應執行有期
    徒刑3 月確定；又於96年間，因犯加重竊盜罪，經本院以96
    年度桃簡字第1801號判決判處有期徒刑6 月確定；上開各罪
    嗣經本院以97年度聲字第2854號裁定定應執行有期徒刑8 月
    確定，入監執行後，於98年1 月22日縮刑期滿執行完畢。仍
    不知悔改，意圖為自己不法之所有，騎乘其母簡鳳淑所有之
    012 ─CPC 號重型機車，於附表編號一所示時、地，徒手竊
    取許世昌所有放置於住處外之窗型冷氣1 台（價值約新台幣
    5,000 元），得手後變賣現金花用殆盡；另分別基於意圖為
    自己不法所有之竊盜犯意，騎乘012 ─CPC 號重型機車，於
    附表編號二、三、四所示時、地，持足供兇器使用之鐵製扳
    手1 支（未扣案），以鬆脫汽車電瓶螺絲之方式，竊取如附
    表編號二、三、四所示被害人所有之自用小貨車電瓶，並分
    別於得手後翌日將竊得之電瓶攜至桃園市○○路與復興路口
    天橋下之流動資源回收車變賣之。嗣經警調取監視錄影畫面
    ，循線查悉上情。
三、認定被告犯罪所憑之證據：
（一）被告楊鴻章於警詢及本院審理中之自白。
（二）證人即被害人許世昌、曾茂彬、張紹明、黃德文於警詢之
      證述；證人簡鳳淑於警詢之證述。
（三）車號012 ─CPC 號重型機車、車號5293─HN、9881─WQ、
      Z8─8299號營業用小貨車之車輛詳細資料報表各1 份、附
      表編號一監視器翻拍照片共14張、附表編號二現場照片共
      12張（含監視器翻拍照片8 張及現場及事後採證照片4張
      ）。
四、按刑法第321 條第1 項第3 款之攜帶兇器竊盜罪，其所謂兇
    器，種類並無限制，凡客觀上足對人之生命、身體、安全構
    成威脅，具有危險性之兇器均屬之，且祇須行竊時攜帶此種
    具有危險性之兇器為已足，並不以攜帶之初有行兇之意圖為
    必要。被告係以其所有之鐵製扳手1 支，鬆動貨車電瓶螺絲
    之方式竊取電瓶，業據其陳明在卷，該扳手質地堅硬，可用
    以拆卸硬物，客觀上足對人之生命、身體、安全造成危險，
    應屬該條款所謂之兇器。核被告所為，就附表編號一係犯刑
    法第320 條第1 項竊盜罪，附表編號二至四均係犯刑法第32
    1 條第1 項第3 款攜帶兇器竊盜罪。被告所犯4 罪間，犯意
    各別，行為互異，應分論併罰。又被告有如前所述之犯罪前
    案科刑執行情形，有臺灣高等法院被告前案紀錄表1 份在卷
    可按，其於徒刑執行完畢後5 年以內故意再犯本件有期徒刑
    以上之罪，均為累犯，均應依刑法第47條第1 項之規定加重
    其刑。爰審酌被告正值壯年，不思以正當手段獲取財物，嚴
    重蔑視他人財產權，然斟酌其竊得財物價值非鉅、犯後坦承
    犯行態度尚佳，兼衡其犯罪之手段、目的及生活狀況與智識
    程度等一切情狀，本院認檢察官求處應執行有期徒刑2 年2
    月稍嫌過重，爰分別量處如主文所示之刑，並定應執行之刑
    ，以示懲儆。
五、末就公訴意旨以被告有多次竊盜犯行，且均係緊接再犯，顯
    見其有犯竊盜罪之習慣，請求依竊盜犯贓物犯保安處分條例
    第3 條第1 項規定，令被告於刑之執行前令入勞動場所強制
    工作乙節，按保安處分係針對受處分人將來之危險性所為之
    處置，以達教化、治療之目的，為刑罰之補充制度。我國現
    行刑法採刑罰與保安處分雙軌制，係在維持行為責任之刑罰
    原則下，為協助行為人再社會化之功能，以及改善行為人潛
    在之危險性格，期能達成根治犯罪原因、預防犯罪之特別目
    的。是保安處分中之強制工作，旨在對嚴重職業性犯罪及欠
    缺正確工作觀念或無正常工作因而習慣犯罪者，強制其從事
    勞動，學習一技之長及正確之謀生觀念，使其日後重返社會
    ，能適應社會生活。刑法第90條第1 項規定：「有犯罪之習
    慣或因遊蕩或懶惰成習而犯罪者，於刑之執行前，令入勞動
    場所，強制工作。」，即係本於保安處分應受比例原則之規
    範，使保安處分之宣告，與行為人所為行為之嚴重性、行為
    人所表現之危險性及對於行為人未來行為之期待性相當之意
    旨而制定，而由法院視行為人之危險性格，決定應否令入勞
    動處所強制工作，以達預防之目的（最高法院94年度臺上字
    第6611號著有判決可資參照）。查本案被告雖如前所述曾於
    民國95年、96年間各有1 次之竊盜前科紀錄，而其於98 年1
    月23日出監後，於99年年中起再為本件竊盜犯行，固應非難
    ，惟尚不足據此認其有保安處分條例第3 條第1 項所定之竊
    盜習慣，或有刑法第90條所定之有犯罪之習慣或以犯罪為常
    業或因遊蕩或懶惰成習而犯罪之情形。且被告於本院審理時
    終能坦承犯行，非全然無悔悟之心，兼衡本次竊盜犯行之嚴
    重性、所得財物之價值、所表現之危險性及對其未來之期待
    性等情以觀，認被告於本件刑之諭知後，應足以收遏止並矯
    治其犯罪行為之效果。況改正被告犯行之有效方法，在於提
    供適當之更生保護、就業機會及社會扶助等，並非僅有執行
    強制工作之保安處分一途，而強制工作之保安處分係就被告
    人身自由之長期且嚴格之限制，自應從嚴認定之。是揆諸上
    揭規定與說明，本院認本件就被告予以徒刑處罰，即為已足
    ，檢察官請求宣告強制工作乙節，依比例原則，核屬尚無必
    要。末查被告所持其所有供犯附表編號二至四犯行所用之鐵
    製扳手1 支，因未扣案，為免執行困難，爰不諭知沒收，併
    附此敘明。
六、據上論斷，應依刑事訴訟法第273 條之1 第1 項、第299 條
    第1 項前段、第310 條之2 、第454 條第1 項，刑法第320
    條第1 項、第321 條第1 項第3 款、第47條第1 項、第51條
    第5 款，刑法施行法第1 條之1 第1 項、第2 項前段，判決
    如主文。
七、如不服本判決，應於判決送達後10日內向本院提出上訴狀（
    應附繕本），其未敘述上訴理由者，應於上訴期間屆滿後20
    日內補提理由書狀於本院，上訴於臺灣高等法院。
本案經檢察官馮浩庭到庭執行職務。
中    華    民    國    99    年    12    月    10    日
                    刑事庭  法  官  許曉微
以上正本證明與原本無異。
                            書記官  林宜亭
中    華    民    國    99    年    12    月    10    日
附錄本案論罪科刑法條：
中華民國刑法第320條第1項
意圖為自己或第三人不法之所有，而竊取他人之動產者，為竊盜
罪，處 5 年以下有期徒刑、拘役或 5 百元以下罰金。
中華民國刑法第321條第1項第3款
犯竊盜罪而有左列情形之一者，處6 月以上、5 年以下有期徒刑
：
三、攜帶兇器而犯之者。
附表：
┌─┬────┬───────┬─────┬──────────┬──────┬────┐
│編│  時間  │地點          │被害人    │行竊方式及竊得財物  │所犯罪名及宣│ 宣告刑 │
│號│        │              │          │                    │告刑        │        │
├─┼────┼───────┼─────┼──────────┼──────┼────┤
│一│99年7 月│桃園縣八德市瑞│許世昌    │徒手竊取許世昌所有放│刑法第320 條│處有期徒│
│  │19日上午│泰街13號      │          │置於住處外之窗型冷氣│第1 項竊盜罪│刑伍月。│
│  │6 時許  │              │          │1 台（價值約新台幣  │            │        │
│  │        │              │          │5,000 元），得手後變│            │        │
│  │        │              │          │賣現金花用殆盡。    │            │        │
├─┼────┼───────┼─────┼──────────┼──────┼────┤
│二│99年8 月│桃園縣蘆竹鄉南│上準齒輪機│持足供兇器使用之鐵製│刑法第321 條│處有期徒│
│  │1 日下午│山路二段5 巷10│械股份有限│扳手1 支，以鬆脫螺絲│第1 項第3 款│刑柒月。│
│  │5 時許  │之1號 前      │公司所有，│之方式，卸下該公司所│攜帶兇器竊盜│        │
│  │        │              │由曾茂彬管│有車號5293─HN號自用│罪。        │        │
│  │        │              │領使用    │小貨車之電瓶（價值約│            │        │
│  │        │              │          │新台幣3,800 元）而竊│            │        │
│  │        │              │          │取之。              │            │        │
├─┼────┼───────┼─────┼──────────┼──────┼────┤
│三│99年8 月│桃園縣蘆竹鄉南│巨將隆工程│持足供兇器使用之鐵製│刑法第321 條│處有期徒│
│  │7 日上午│山路三段95 號 │股份有限公│扳手1 支，以鬆脫螺絲│第1 項第3 款│刑柒月。│
│  │10時許  │前            │司所有，由│之方式，卸下該公司所│攜帶兇器竊盜│        │
│  │        │              │張紹明管領│有車號9881─WQ號自用│罪。        │        │
│  │        │              │使用      │小貨車之電瓶（價值約│            │        │
│  │        │              │          │新台幣3,500 元）而竊│            │        │
│  │        │              │          │取之                │            │        │
├─┼────┼───────┼─────┼──────────┼──────┼────┤
│四│99年8 月│桃園縣蘆竹鄉南│恆星起重工│持足供兇器使用之鐵製│刑法第321 條│處有期徒│
│  │10日下午│山路二段470 巷│程有限公司│扳手1 支，以鬆脫螺絲│第1 項第3 款│刑柒月。│
│  │6時許   │26號「大毅科技│所有，由黃│之方式，卸下該公司所│之攜帶兇器竊│        │
│  │        │股份有限公司」│德文管領使│有車號Z8─8299號自用│盜罪        │        │
│  │        │停車場        │用        │小貨車之電瓶（價值約│            │        │
│  │        │              │          │新台幣3,600 元）而竊│            │        │
│  │        │              │          │取之                │            │        │
│  │        │              │          │                    │            │        │
└─┴────┴───────┴─────┴──────────┴──────┴────┘

司法院資訊處製作；財團法人民間司法改革基金會備份。
